臺灣高等法院臺南分院民事裁定　96年度抗字第142號
抗 告 人即
聲　請　人　　乙○○
代　理　人　　莊安田律師
相　對　人　　甲○○
　　　　　　　　　　　　25弄.
上列當事人間因聲請停止執行事件，抗告人對於中華民國九十六
年四月二十五日台灣雲林地方法院裁定（九十六年度執聲字第一
三七號）提起抗告，本院裁定如下：
    主  文
抗告駁回。
抗告訴訟費用由抗告人負擔。
    理  由
一、抗告意旨略以：原裁定係認抗告人須於提供新台幣（下同）
    三十七萬五千元後，原審九十五年度執字第一三四二九號強
    制執行事件，始得於該院九十五年度訴字第五三三號債務人
    異議之訴事件判決確定、和解或撤回起訴前，暫予停止。並
    以「審酌相對人因停止執行所受之損害，相當於相對人就執
    行債權人無法及時受償所受之利息損失，而以債權人聲請執
    行時主張之債權額二百四十九萬四千五百三十七元，利息按
    年息百分之五計算，並參酌聲請人所提起債務人異議之訴事
    件審理時間約三年」等語，認相對人可能受到損害之金額為
    三十七萬四千一百八十一元。惟查：
  (一)依兩造於民國（下同）八十八年十二月二十五日所立協議書
    內容：「乙○○所有土地坐落褒忠鄉○○段三二二、三二六
    、三二七、三二九、三三二號等五筆土地四分之一，於八十
    八年十二月一日提供與甲○○為擔保，辦理抵押權設定登記
    ，權利價值新台幣一千萬元正。本件抵押土地名義，乙○○
    四分之一，實際上係乙○○、甲○○二人各八分之一，甲○
    ○沒有登記名義，為確保甲○○應有權益，同意辦理抵押權
    設定登記，實際沒有借款行為，將來如甲○○取得應得土地
    時，抵押權即塗銷。」所載，可知雙方並無債權債務約定存
    在，今相對人竟違反約定，而以原審法院九十五年度拍字第
    二五一號裁定聲請拍賣抵押物，並經原審執行法院以九十五
    年執字第一三四二九號案件強制執行中。嗣經抗告人提起異
    議之訴，由原審以九十五年度訴字第五三三號判決諭知上開
    強制執行程序應予撤銷，且依該判決主文所載，相對人尚應
    給付抗告人六十一萬二千九百二十八元，是相對人並無對抗
    告人執行之權利（名義），且因本件係屬拍賣抵押物事件，
    應以抵押權設定契約為據，故縱使停止拍賣，相對人亦無利
    息損失可言。
  (二)原審逕命抗告人應提出三十七萬元供擔保後，始准予停止上
    開執行程序，則縱三年後抗告人前揭異議之訴勝訴確定，亦
    因供擔保而受有利息損失。況強制執行法第十八條亦規定，
    法院因必要情形，得為停止強制執行之裁定，依此，原審本
    得為無損於兩造當事人之處分，惟其漏未斟酌上情，捨此不
    為，其裁定顯有不適用法規之違誤，而有違民事訴訟法第四
    百六十八條之規定，爰依法提出抗告云云。
二、按強制執行程序開始後，除法律另有規定外，不停止執行；
    有回復原狀之聲請，或提起再審或異議之訴，或對於和解為
    繼續審判之請求，或提起宣告調解無效之訴、撤銷調解之訴
    ，或對於許可強制執行之裁定提起抗告時，法院因必要情形
    或依聲請定相當並確實之擔保，得為停止強制執行之裁定，
    強制執行法第十八條定有明文。又此之必要情形，應由法院
    依職權自由裁量定之，是法院本得依職權裁量，自行決定是
    否命供擔保，或供擔保金額之多寡（最高法院九十二年度台
    抗字第五七四號判決意旨參照）。再於當事人提起異議之訴
    時，在該異議之訴確定前，法院如認有必要，得依職權為停
    止執行之裁定；其在當事人願供擔保，聲請停止強制執行時
    ，法院亦非不得依其聲請，定相當並確實之擔保，為停止強
    制執行之裁定。至該異議之訴實體上有無理由，則非法院於
    裁定停止強制執行時應予審酌之事項（最高法院九十三年度
    台抗字第七二三號裁判意旨參照）。
三、經查，本件抗告人就原審九十五年執字第一三四二九號拍賣
    抵押物強制執行案件提起異議之訴，經原審民事庭以九十五
    年度訴字第五三三號判決，認前揭強制執行程序應予撤銷，
    有該院民事判決書一份附卷可按。惟依上開強制執行法第十
    八條規定，原則上強制執行程序不因提起異議之訴而停止進
    行，只於法院認有必要或當事人提出聲請時，始可例外許其
    停止執行；又揆諸前揭裁判意旨，無論法院准否其停止執行
    ，或酌定擔保金之價額為多寡，均為法院職權裁量之範圍，
    自非當事人所可任意指摘。抗告人以上開異議之訴判決聲請
    停止強制執行程序，經原審法院以其聲請為有理由，並斟酌
    債權人（即相對人）未能即時受償或利用該標的物所受之損
    害額，酌定擔保金額為三十七萬四千一百八十一元，命抗告
    人於供擔保後停止執行，乃法院於法定範圍內之裁量權行使
    ，與上開規定尚無違背。抗告人指稱原裁定命其供擔保後停
    止執行，將使其受有利息損失，有悖法律規定等語，尚非可
    採。
四、綜上所述，前揭拍賣抵押物之強制執行程序，既有應予停止
    之事由，則原審法院命抗告人於供擔保金三十七萬四千一百
    八十一元後停止執行，尚無違誤。抗告意旨仍執前詞指摘原
    裁定不當，求予廢棄，為無理由，應予駁回。
五、據上論結，本件抗告為無理由，依強制執行法第三十條之一
    ，民事訴訟法第四百九十五條之一第一項、第四百四十九條
    第一項、第九十五條、第七十八條，裁定如主文。
中　　華　　民　　國　　96　　年　　7　　月 　　11　　日
                    民事第四庭審判長法  官      王惠一
                                    法  官      林永茂
                                    法  官      蘇重信
上為正本係照原本作成。
如不服本裁定，僅得於收受本裁定正本送達後10日內以適用法規
顯有錯誤為理由，向本院提出再抗告狀（須附繕本）依法應繳納
抗告費新台幣1千元，並委任律師為訴訟代理人，經本院許可後
始可再抗告於最高法院。
中　　華　　民　　國　　96　　年　　7　　月 　　11　　日
                                    書記官      黃文生
